【裁判字號】    99,交聲,746
【裁判日期】    991029
【裁判案由】    聲明異議
【裁判全文】
臺灣彰化地方法院交通事件裁定         99年度交聲字第746號
移送機關即
原處分機關  交通部公路總局臺中區監理所彰化監理站
異  議  人
即受處分人  甲○○
上列受處分人因違反道路交通管理處罰條例案件，對於交通部公
路總局臺中區監理所彰化監理站於民國99年6 月7 日所為之處分
（原處分案號：彰監四字第裁64-GF0000000號）聲明異議，本院
裁定如下：
    主  文
原處分撤銷。
甲○○不罰。
    理  由
一、原處分機關裁決意旨略以：異議人即受處分人甲○○於民國
    99年4 月19日19時00分許，駕駛車牌號碼7615-HV 號自用一
    般小客貨車行經臺中市○○路及五權西路口時，因在多車道
    左轉彎，不先駛入內側車道；經警方制止拒絕停車接受稽查
    而逃逸之違規，經臺中市警察局第四分局員警逕行舉發。嗣
    經受處分人到案申訴，原處分機關函請原舉發單位調查結果
    ，仍認受處分人有前開違規行為，原處分機關乃改依道路交
    通管理處罰條例第60條第1 項規定各裁處最低額罰鍰計新臺
    幣（下同）3000元等語。
二、本件聲明異議意旨略以：受處分人甲○○一向守法，開車並
    未違規，舉發員警並未提出任何證據即舉發受處分人違規，
    是不實舉發，受處分人不服，爰依法提出異議等語云云。
三、按法院受理有關交通事件及聲明異議案件之處理，準用刑事
    訴訟法之規定，道路交通管理處罰條例第89條前段及道路交
    通案件處理辦法第4條第1項分別定有明文。按此，道路交通
    管理處罰條例之裁處案件，其本質固屬行政罰，但依上揭規
    定，在其性質及法院處理程序與刑事訴訟程序法規範之目的
    不相牴觸之範圍內，自應準用刑事訴訟法之相關規定。故此
    ，刑事訴訟法第154條所規定「被告未經審判證明有罪確定
    前，推定其為無罪。犯罪事實應依證據認定之，無證據不得
    認定犯罪事實」之無罪推定及證據裁判原則，於法院審理違
    反道路交通管理處罰條例之聲明異議案件時，應予準用。是
    法院審理交通違規聲明異議案件，僅於當事人主張及舉證範
    圍內進行調查證據，其經法定程序調查證據之結果，認已足
    以證明違規事實者，始得為違規之認定。若原處分機關所為
    之證明，於通常一般人仍有合理之懷疑存在，尚未達於可確
    信其真實之程度者，則在該合理懷疑尚未剔除前，基於「違
    規事證有疑，利於受處分人」之原則，自不能為有違規事實
    存在之認定（最高法院94年度台上字第2033號判決意旨參照
    ）。
四、本案原處分機關認異議人於上揭時、地，駕駛上揭自小客貨
    車有交通違規行為，經警攔停拒絕停車接受稽查而逃逸之違
    規事實，所憑無非以台中市政府警察局第四分局員警填製之
    「舉發違反道路交通管理事件通知單」為其依據。惟查：經
    執行舉發本案交通違規案件之警員即證人許慎立於99年8 月
    24日到庭具結證稱：「（問當時情形如何？）我是擔任忠勇
    路與五權西路口交通疏導路段的勤務，防止轉彎車輛違規，
    五權西路往郊區路段常有左轉彎車輛佔用直行車道影響行車
    回堵及交通事故，當時我有看到本件異議人的7615－HV 自
    小客車他是佔用直行車道左轉彎，我站在路邊明顯處，該車
    違規左轉後，我用指揮棒示意該車停車受檢。…（問你當時
    有鳴笛嗎？）有。（問他有看到你嗎？）我有用指揮棒示意
    停車，我不知道他有沒有看到我。（問當時有無其他證據？
    ）當時只有我一個人。」等語明確，舉發之員警既表示不知
    道異議人有無看到伊以指揮棒示意停車，即無法證明異議人
    有何拒絕停車接受稽查而逃逸之行為，且亦無另以精確可信
    之器材取證，即認定異議人有拒絕停車接受稽查之違規行為
    ，其據以認定之事證，尚有未足。此外，復查無其他積極證
    據，足資證明異議人確有如處分意旨所指之上開違反道路交
    通安全規則行為，揆諸上開法律規定與判例意旨，應認異議
    人違反道路交通安全規則之事證不足。原處分機關逕對異議
    人為裁罰，於法顯有未合，自應由本院將原處分撤銷，諭知
    異議人不罰。
據上論斷，應依道路交通案件處理辦法第20條前段，裁定如主文
。
中    華    民    國    99    年    10    月    29    日
                  交通法庭        法  官  鮑慧忠
以上正本證明與原本無異。
如不服本裁定，應於裁定送達後五日內向本院提出抗告狀( 須附
抗告狀繕本 )。
中    華    民    國    99    年    10    月    29    日
                                    書記官  林子惠

司法院資訊處製作；財團法人民間司法改革基金會備份。
